【裁判字號】    99,台上,1264
【裁判日期】    990304
【裁判案由】    違反毒品危害防制條例等罪
【裁判全文】
最高法院刑事判決            九十九年度台上字第一二六四號
上  訴  人  甲○○
上列上訴人因違反毒品危害防制條例等罪案件，不服台灣高等法
院中華民國九十八年十二月十五日第二審判決（九十八年度上訴
字第二五九四號，起訴案號：台灣台北地方法院檢察署九十六年
度偵字第二０四六、二０七七號），提起上訴，本院判決如下：
    主  文
原判決關於其事實欄一、(二)及一、(三)所示販賣第三級毒品部分均
撤銷，發回台灣高等法院。
其他上訴駁回。
    理  由
壹、撤銷發回（原判決事實欄一、(二)及一、(三)所示販賣第三級毒
    品）部分：
本件原判決認定上訴人甲○○分別於民國九十五年八月間、十一
月初某日，在台北縣永和市「ＴＥＭＰＯ」舞廳內，以新台幣（
下同）一千元之價格，賣出第三級毒品愷他命予未滿十八歲之少
年朱○○（係七十八年八月生，姓名、年籍詳卷）各一次；於九
十五年九月下旬、十月間、十一月初某日，以一千元之價格，在
同上舞廳，賣出愷他命予蔡巽晨各一次等情，因而撤銷第一審關
於此部分之科刑判決，改判仍論處上訴人販賣第三級毒品罪刑，
共計五罪，並諭知相關之從刑，固非無見。
惟查：(一)犯施用第一級、第二級毒品罪，供出毒品來源，因而破
獲者，得減輕其刑，為九十三年一月九日修正施行毒品危害防制
條例第十七條所明定。為發見真實，防範施用毒品者作利己損人
之不實陳述，用邀減刑寬典，或因不具切身利害關係，所為陳述
可能有欠嚴謹或任意誇大其詞，施用毒品者有關毒品來源之供述
，應有相當補強證據足以擔保其陳述之真實性，始得作為判斷之
依據。故事實審法院對施用毒品者有關毒品來源之陳述，應再調
查其他補強證據，相互參酌，必達於通常一般之人均不致有所懷
疑，而得確信陳述為真實者，方得為有罪之認定。原判決認定上
訴人有於上述時間、地點，賣出愷他命予朱○○、蔡巽晨等情，
無非係以朱○○、蔡巽晨於警詢、檢察官訊問時之證述，及上訴
人與朱○○於九十五年九月二十六日上午三時四十六分許，以行
動電話為通話之通訊監察錄音譯文為其論據（見原判決第一０至
一三頁）。然稽之卷內資料，朱○○、蔡巽晨於警詢、檢察官訊
問時，就其等分別向上訴人購買愷他命之時間、地點、次數及金
額等情，有欠具體、明確（見九十六年度偵字第二０七七號卷第
一二、一四、二三、二四頁），是否與事實相符？已不無疑問。
而上開通訊監察錄音譯文（見原判決第一一、一二頁，引自九十
六年度偵字第二０七七號卷第一五頁），上訴人與朱○○於通話
中並未具體談及買賣毒品之名稱、數量及價金等事宜，更遑論雙
方已否達成買賣合意。何況，通話時間既係在九十五年九月二十
六日，與原判決所認定上訴人係於九十五年八月間、十一月初某
日，賣出愷他命予朱○○等情，難認有何直接關聯，能否資為補
強證據進而證明朱○○於警詢及檢察官訊問時之陳述與事實相符
？仍有研求之必要。此攸關認定上訴人有無賣出愷他命予朱○○
、蔡巽晨及次數，已影響於上訴人應否成立販賣第三級毒品罪及
罪數，至為重要，應有調查明白之必要。乃原審未遑詳為調查、
審認，亦未說明有何其他相當之補強證據，即單憑朱○○、蔡巽
晨於警詢、檢察官訊問時之未盡明確、具體之證述，佐以缺乏直
接關聯之上開通訊監察錄音譯文，遽認上訴人有分別賣出愷他命
予朱○○、蔡巽晨（共計五次）之犯行，難謂於法無違。(二)當事
人、代理人、辯護人或輔佐人聲請調查之證據，法院認為不必要
者，依刑事訴訟法第一百六十三條之二第一項規定，固得以裁定
駁回之，或於判決說明不予調查之理由，毋庸為無益之調查。惟
所謂不必要，依同條第二項規定，係指不能調查者、與待證事實
無重要關係者、待證事實已臻明瞭無再調查之必要者及同一證據
再行聲請者而言。倘該項證據於待證事實確有重要關係，而無上
述不必要調查之情形，自應予以調查，否則即有應於審判期日調
查之證據未予調查之違法。本件上訴人於原審一再以言詞聲請傳
喚朱○○、蔡巽晨到庭作證，用以證明朱○○、蔡巽晨係誤會上
訴人陷害其等友人，才在警詢及檢察官訊問時指稱向上訴人購買
愷他命等情，有原審準備程序、審判程序筆錄之記載可憑（見原
審卷第四四、五五、七二頁）。原審未依上述上訴人之聲請調查
證據，雖於判決理由說明朱○○、蔡巽晨已於第一審到庭行交互
詰問，上訴人就有無賣出愷他命予朱○○、蔡巽晨之相同待證事
實，重行聲請調查同一證據，並無調查之必要等語（見原判決第
一五頁）。但朱○○、蔡巽晨於第一審並未就上訴人所指上情為
陳述，有第一審審判筆錄之記載足憑（見第一審卷第一一二至一
一六頁）。原判決所為說明，與上訴人之本意不盡相符，尚難因
此認為已無調查之必要。原審未依上訴人之聲請調查證據，不無
應於審判期日調查之證據而未予調查之違法。以上，或係上訴意
旨所指摘，或為本院得依職權調查之事項，應認原判決關於其事
實欄一、(二)及一、(三)所示販賣第三級毒品部分，均有撤銷發回更
審之原因。
貳、上訴駁回部分：
一、原判決事實欄一、(一)所示販賣第三級毒品部分：
按刑事訴訟法第三百七十七條規定，上訴於第三審法院，非以判
決違背法令為理由，不得為之。是提起第三審上訴，應以原判決
違背法令為理由，係屬法定要件。如果上訴理由書狀並未依據卷
內訴訟資料，具體指摘原判決不適用何種法則或如何適用不當，
或所指摘原判決違法情事，顯與法律規定得為第三審上訴理由之
違法情形，不相適合時，均應認其上訴為違背法律上之程式，予
以駁回。本件原判決已明依憑證人林思岑、酆玟宇、未滿十八
歲之少年蕭○○（係七十八年八月生，姓名、年籍詳卷）於警詢
、檢察官訊問時及第一審之證述，佐以上訴人於警詢之供述，並
有上訴人與林思岑於九十五年九月二十五日下午七時二十四分許
，以行動電話為通話之通訊監察錄音譯文在卷可稽，暨行動電話
機具一支扣案可資佐證，資以認定上訴人有原判決事實欄一、(一)
所記載之犯罪事實。對於上訴人所辯：伊僅無償提供愷他命予林
思岑施用，並未收取代價云云，何以不足採取，亦已憑卷內證據
資料，於理由內詳為指駁說明。並明上訴人係成年人，其利用
不知情之未滿十八歲之少年蕭○○犯罪，應依兒童及少年福利法
第七十條第一項前段之規定，加重其刑。因此撤銷第一審關於上
訴人販賣愷他命予林思岑部分不當之科刑判決，改判仍論處上訴
人成年人利用少年販賣第三級毒品罪刑，並諭知相關之從刑。原
判決已明所憑之證據及其認定之理由，所為論斷與卷內證據資
料相符，從形式上觀察，並無何違背法令之情形存在。上訴意旨
略以：林思岑、酆玟宇於第一審已證述上訴人於九十五年九月二
十五日晚間，在酆玟宇住處，提供愷他命予林思岑施用，並未收
取金錢；蕭○○亦證稱其未依上訴人之指示，交付愷他命予林思
岑等情，足證上訴人並未賣出愷他命予林思岑云云。經查：證人
之陳述前後不符或相互間有所歧異，究竟何者為可採，事實審法
院非不可本於經驗法則或論理法則，斟酌其他情形，作合理之比
較，定其取捨；若其基本事實之陳述與真實性無礙時，仍非不得
予以採信，非謂一有不符或矛盾，即認其全部均為不可採信。從
而供述之一部認為真實者，予以採取，自非證據法則所不許。又
證據之取捨與證據之證明力如何，均屬事實審法院得裁量、判斷
之職權；苟其此項裁量、判斷，並不悖乎經驗法則或論理法則，
又於判決內論述其何以作此判斷之心證理由者，即不得任意指摘
其為違法，據為提起第三審上訴之合法理由。原判決已詳為說明
其採取林思岑、酆玟宇、蕭○○於警詢、檢察官訊問時及第一審
之不利於上訴人證述，而不採上訴意旨所指其等於第一審之有利
於上訴人之證詞，據以認定上訴人賣出愷他命予林思岑等情所憑
理由（見原判決第七至一０頁），核與事理無違，並無不合。上
訴意旨仍執前詞，再為事實上之爭執，或徒憑己見，就原審取捨
證據及判斷其證明力之適法行使，及判決內已明白論斷之事項，
任意指摘為違法，核非適法之第三審上訴理由。應認其有關原判
決事實欄一、(一)所示販賣第三級毒品部分之上訴，為違背法律上
之程式，予以駁回。
二、行使偽造特種文書部分：
按刑事訴訟法第三百七十六條所列各罪之案件，經第二審判決者
，不得上訴於第三審法院，為該法條所明定。本件上訴人共同行
使偽造特種文書部分，原判決係論以刑法第二百十六條、第二百
十二條之行使偽造特種文書罪，核屬刑事訴訟法第三百七十六條
第一款所定之罪之案件。依首開說明，既經第二審判決，自不得
上訴於第三審法院。上訴人猶對此部分提起上訴，顯為法所不許
，應予駁回。
據上論結，應依刑事訴訟法第三百九十七條、第四百零一條、第
三百九十五條前段，判決如主文。
中    華    民    國  九十九  年    三    月    四    日
                      最高法院刑事第十二庭
                          審判長法官  黃  一  鑫
                                法官  張  春  福
                                法官  林  勤  純
                                法官  李  錦  樑
                                法官  陳  國  文
本件正本證明與原本無異
                                      書  記  官
中    華    民    國  九十九  年    三    月    十    日
                                                     m

司法院資訊處製作；財團法人民間司法改革基金會備份。
